臺灣高雄地方法院民事判決　　　　　　　99年度勞訴字第48號
原　　　告　張哲維
訴訟代理人　唐小菁律師
被　　　告　高雄縣農會
法定代理人　黃進登
訴訟代理人　鄭淑貞律師
上列當事人間請求確認僱傭關係存在等事件，本院民國100 年3
月1 日言詞辯論終結，判決如下：
    主      文
確認兩造間之僱傭關係存在。
被告應自民國九十九年三月一日起至原告復職日止，按月給付原
告新台幣參萬柒仟伍佰元，並自次月一日起至清償日止，按週年
利率百分之五計算之利息。
訴訟費用由被告負擔。
    事實及理由
一、原告主張：原告自民國88年9 月起進入被告擔任臨時作業員
    ，於94年5 月1 日試用代理辦事員，於94年12月26日代理辦
    事員，於95年6 月1 日通過臺灣省農會新進人員考試，正式
    擔任辦事員職務，平日工作謹慎，並無遲到早退或受任何懲
    戒紀錄，詎被告於99年2 月6 日以業務量減少、原告工作不
    力、怠忽職守，函知原告應自99年3 月1 日起予以資遣，於
    資遣通知後復於99年5 月20日函知原告將原資遣決定改為解
    聘，並通知仍自99年3 月1 日起生效，然原告受僱被告期間
    忠於職守，被告之解聘並不合法，兩造間之僱傭關係自仍存
    在，爰依法請求確認兩造間之僱傭關係存在，並依兩造間之
    僱傭關係請求被告給付薪資等語。並聲明：(一)確認兩造間之
    僱傭關係存在。(二)被告應自99年3 月1 日起至原告復職日止
    ，按月給付原告37,500元，並自次月1 日起至清償日止，按
    年息5%計算之利息。
二、被告則以：原告任職被告期間，工作態度甚差，屢因工作不
    適任，影響其他同事工作進度，於97年4 月間調任為收發文
    職務後，明知收發文最重要工作即詳實記載收發文日期，並
    將公文盡速完整轉交相關承辦人員，以免延誤時效，然原告
    卻有如附表所示之行為，造成被告無法正確了解來文日期，
    而未在適當時間處理回應，或使承辦人員依據線上公文系統
    處理時，產生許多不必要困擾與麻煩；於98年6 月1 日調離
    收發工作改為擔任總幹事司機後，本應配合總幹事出差之需
    要及工作時間，然原告於上班時間外，於總幹事因公出差時
    ，不願配合出差，總幹事自98年5 月起至99年2 月止之出差
    日數81天，原告出差日數僅41天，兩人出差日期相差40天之
    多，更有多次搭載總幹事外出開會未等總幹事即先行離開，
    且故意不接聽電話讓總幹事無法聯繫，致總幹事需自行搭乘
    計程車或他人便車離開，原告之行為已嚴重怠忽職守，且屢
    勸不聽，因原告確實有嚴重之工作不力、怠忽職守、稽延業
    務之情形，且情節重大，被告於99年4 月19日召開第197 次
    人事評議小組會議，乃認定原告之行為違反農會人事管理辦
    法第33條第1 款、第4 款，依據同法第47條第2 款、第3款
    、第6 款及第48條規定，經出席人員全數同意予以記2 大過
    解聘，原告之主張為無理由等語資為抗辯。並聲明：原告之
    訴駁回；如受不利判決，願供擔保請求宣告免為假執行。
三、兩造不爭執事項及爭點：
（一）不爭執事項：
  １、原告88年9 月進入被告擔任臨時作業員，94年5 月1 日起
      為試用代理辦事員，94年12月26日為代理辦事員，於95年
      6 月1 日通過台灣省農會新進人員考試而正式擔任辦事員
      職務，於97年4 月間調為紙本收發文職務，98年6 月1 日
      調離收發工作後擔任總幹事司機。
  ２、被告於99年2 月6 日原以被告之業務量減少、原告工作不
      力、怠忽職守之行為，函知原告應予資遣，有被告99年2
      月6 、25日函在卷可稽（卷第7 、8 頁）。
  ３、被告於上開資遣通知後，嗣後於99年4 月19日召開第197
      次人事評議小組會議，改為以原告之行為違反農會人事管
      理辦法第33條第4 款之規定，依同法第47條第1 項第2款
      、第3 款、第48條第3 項及依第48條第4 項訂定之「高雄
      縣農會員工獎懲要點」第6 條第2 、3 款、第7 條，情節
      重大，予以記2 大過解聘，並於99年5 月20日函知原告改
      為解聘，並通知溯自99年3 月1 日起生效，有上開會議紀
      錄在卷可稽（卷第53頁）。
  ４、原告遭被告解聘前，每月薪資37,500元。
（二）本件爭點：
  １、被告解聘原告是否合法、如合法，生效日期為何（兩造間
      之僱傭關係是否仍然存在）？
  ２、原告請求確認僱傭關係仍然存在及繼續給付薪資有無理由
      ？
四、被告解聘原告是否合法、如合法，生效日期為何（兩造間之
    僱傭關係是否仍然存在）？
（一）被告於99年4 月19日召開第197 次人事評議小組會議，係
      以原告之行為違反農會人事管理辦法第33條第4 款之規定
      ，依同法第47條第1 項第2 款、第3 款、第48條第3 項（
      被告誤載為第3 「款」）及依第48條第4 項（被告誤載為
      第4 「款」）訂定之「高雄縣農會員工獎懲要點」第6 條
      第2 、3 款（被告誤載為第2 、3 「項」）、第7 條，情
      節重大，予以記2 大過解聘，有上開會議紀錄在卷可稽，
      則被告於本件訴訟始主張其除以上開法條依據外，並同時
      有依農會人事管理辦法第33條第1 款、第47條第6 款之規
      定，做為解聘原告之理由，與上開會議紀錄不符，即不足
      採。
（二）又縱認被告於本件訴訟始主張其除上開法條依據外，並同
      時有依農會人事管理辦法第33條第1 款、第47條第6 款之
      規定，做為解聘原告之理由為可採，惟按農會人事管理辦
      法第33條第1 、4 款及第2 項、第47條第1 項第2 款、第
      3 款、第6 款及第48條第3 項中段及第4 項係分別規定為
      「農會員工之服務，應遵守下列規定：一、應盡忠職務，
      公正和藹，依法令規章之規定執行職務。四、應切實執行
      職務，不得有畏難、規避、推諉、積壓之行為。」、「違
      反前項規定者，應視其情節予以適當處分，並責令賠償。
      」；「農會員工有下列情形之一者，應予懲戒：二、貽誤
      要公或擅離職守。三、不依規定處理業務，致生損害於農
      會。六、態度傲慢，行為粗暴，不服調遣。」；「... 。
      同一年度記大過二次者，應予解聘或解僱，... 」、「第
      一項之獎懲標準，應由農會訂定農會員工獎懲要點，經理
      事會審定後，報請主管機關備查。」，而依第48條第4 項
      授權訂定之高雄縣農會員工獎懲要點第6 條第2 、3 款係
      規定為「有下列情形之一而情節重大者，予以記過：二、
      貽誤要公或擅離職守。三、不依規定處理業務致生損害於
      農會。」，第7 條係規定為「本表所列之嘉獎、....、記
      過之標準，得視事實發生之原因、動機及影響程度等因素
      ，分別核予一次或二次之獎懲。」（卷第72-77 頁），而
      綜合上開法條規定所使用之「違反前項規定者，應視其情
      節予以適當處分... 」、「有下列情形之一而『情節重大
      者』，予以記過：... 」、「... 、記過之標準，得視事
      實發生之原因、動機及影響程度等因素，分別核予一次或
      二次之獎懲。」等語可知，被告得依上開規定將農會之員
      工（被告）於同一年度記大過二次而予以解聘者，應以員
      工違反上開規定之『情節重大者』為限。而所謂『情節重
      大』，係屬不確定之法律概念，不得僅就雇主所訂工作規
      則之名目條列是否列為重大事項作為決定之標準，須勞工
      違反工作規則之具體事項，客觀上已難期待雇主採用解僱
      以外之懲處手段而繼續其僱傭關係，且雇主所為之解僱與
      勞工之違規行為在程度上須屬相當，方屬「情節重大」，
      舉凡勞工違規行為之態樣、初次或累次、故意或過失、對
      雇主及所營事業所生之危險或損失、勞雇間關係之緊密程
      度、勞工到職時間之久暫等，均為判斷勞工之行為是否達
      到應予解僱之程度之衡量標準（最高法院97年度台上字第
      2624號、97年度台上字第825 號、96年度台上字第2630
      號、95年度台上字第2465號判決要旨參照）。
（三）經查：
  １、被告雖抗辯原告有工作態度甚差，屢因工作不適任，影響
      其他同事工作進度，於97年4 月間調任為收發文工作職務
      有附表所示失職情形部份：
    (1)被告雖抗辯原告有附表第1 、2 項之疏失情形，惟經本院
      向屏東縣農會、臺東縣農會、花蓮縣農會函查其等係於何
      時收受上開公文後，依其等檢送之收受資料日期所示（卷
      第94、97、101 頁），屏東縣農會係與被告農會相同，於
      98年3 月23日始收受行政院農業委員會農糧署函文，臺東
      縣農會、花蓮縣農會亦與被告相同，係於98年1 月23日始
      收受財團法人臺灣電子檢驗中心函文，而屏東縣農會則係
      在前一日收文，依此證據所示，原告主張其辦理上開函文
      收文工作並無遲延之情形，係行政院農業委員會及財團法
      人臺灣電子檢驗中心於發送上開函文時有延宕，或郵局於
      送達上開函文有遲延所造成，即為可採。
    (2)被告抗辯原告有附表第3 項之登載日期錯誤情形，為原告
      所不爭執，惟依原告只是同時將4 份97年12月31日之公文
      日期誤載與收文日期（均98年1 月5 日）相同之情形以觀
      ，其顯係繕打時一時疏於注意而誤繕所致，被告未舉證以
      實其說而空言指稱原告係故意竄載，即不足採。而此種一
      時疏於注意而誤繕之情形，一般人均會發生，且上開函文
      之承辦人於處理回覆時，仍須閱覽函文之內容，始能就其
      內容為處理，故此等發文日期誤繕之情形並不影響承辦人
      公文之處理，被告亦未陳明及證明其因此而受有何種具體
      損害，其情節尚屬輕微，而不足以認有何「情節重大」之
      可言。
    (3)被告抗辯原告有附表第4 、5 項之疏失情形，為原告所不
      爭執，惟原告已陳明有關收文要旨之記載，係依前手交接
      之教導，依收文內容大要記載其要旨而未全文記載；有關
      收文附件掃描部分，亦是依前手教導之處理方式，須視當
      日紙本及電子收文量擇要掃描，並非一律予以掃描，至於
      杉林鄉農會98年1 月9 日來函公文掃描不確實，部分邊緣
      字跡切斷係原告一時疏忽所致，則原告既是依前手之教導
      而為，如被告認如此記載及掃描不妥，原告之主管自應加
      以指正、教導，或由被告施以教育訓練，使原告有改善及
      學習成長之機會，且依上開情形以觀，均係屬一般性之疏
      忽及錯誤，而非重大事件，被告亦未陳明及證明其因此而
      受有何種具體損害，故原告上開行為雖造成被告之困擾及
      不便，尚不足以認係屬「情節重大」之情形。
    (4)又原告係自97年4 月至98年6 月1 日止擔任收發文之職務
      ，期間長達1 年3 個月，依被告係高雄縣之農會而非一般
      鄉鎮農會之規模以斷，原告於此段期間所收受之公文當甚
      為可觀，而被告所抗辨之原告疏失情形僅有附表所示之數
      件，且原告亦非每個月都有疏失之情形，而原告之此種疏
      失行為，原告之直屬主管李哲男及被告之主任祕書郭政憲
      已以要求原告寫悔過書之方式加以懲處，業據李哲男證述
      在卷（卷第123 頁），並有悔過書在卷可稽（卷第56頁）
      ，則以被告之直屬主管李哲男及被告之主任祕書郭政憲，
      當時只以要求原告寫悔過書之方式加以懲處以觀，其等應
      亦是認為原告雖有諸多缺失及疏失，惟尚非「情節重大」
      之情形，否則其等應會將原告送懲處而以記過等方式處理
      。
  ２、被告抗辯原告擔任擔任總幹事司機職務期間有失職情形部
      份：
      就此部份，被告雖提出原告與總幹事出差統計表及對照表
      （卷第41 -44、144 頁）為證，惟此出差統計表及對照表
      ，僅能證明原告與總幹事間之出差有差異情形，然造成此
      種差異情形之原因甚多，可能係原告所主張之其所擔任之
      司機工作，無論總幹事、理事長或相關人員有出差之需要
      ，均得指派原告，並不限於總幹事一人而已，及原告如僅
      載送總幹事至高鐵左營站或小港機場，僅短程接送，依被
      告農會規定此等短程接送並不支給膳雜費，原告因而未一
      一申請出差... 等之眾多原因，而非僅有被告抗辯之原告
      失職情形一端，而衡諸常情，原告如確有如此多次且嚴重
      之失職情形，被告豈有不對原告加以懲處之理，總幹事或
      被告應會於異日即會對原告加以懲處，即或不加以懲處亦
      應會有口頭或書面加以訓誡之紀錄，總幹事所自行支出計
      程車費用亦應會於翌日或相當期間內向被告請求返還，被
      告亦應會向原告請求此部份之費用，惟被告並未舉證以實
      其說（例如總幹事之人證、總幹事或被告對原告之懲處紀
      錄、總幹事請求返還自行支出計程車費用之紀錄、原告返
      還費用之紀錄... 等），故僅此出差統計表及對照表之差
      異情形，尚不足認定原告確有被告抗辯之此部份事實。
（四）綜上情節，本件原告之上開行為，並不足以認已符「情節
      重大」之情形，故被告以上開理由解聘原告，即不合法，
      而不生效力，故兩造間之僱傭關係自仍然存在。
五、原告請求確認僱傭關係仍然存在及繼續給付薪資有無理由？
（一）按，確認法律關係之訴，非原告有即受確認判決之法律上
      利益者，不得提起之，民事訴訟法第247 條第1 項前段定
      有明文。所謂即受確認判決之法律上利益，係指因法律關
      係之存否不明確，致原告在私法上之地位有受侵害之危險
      ，而此項危險得以對於被告之確認判決除去者而言，有最
      高法院42年台上字第1031號判例之要旨可資參照。本件原
      告主張兩造間之僱傭關係仍然存在，為被告所否認，足認
      原告私法上之僱傭關係地位，有因被告之否認，而致有受
      侵害之危險，且該危險可藉由法院之確認判決予以除去，
      從而原告提起本件確認訴訟，自足認有確認利益存在。兩
      造間之僱傭關係仍然存在，業見前述，則原告請求確認僱
      傭關係仍然存在，即屬有據。
（二）按「僱用人受領勞務遲延者，受僱人無補服勞務之義務，
      仍得請求報酬。」，民法第487 條前段定有明文。次按「
      被上訴人係遭上訴人非法解僱始離職。上訴人自解僱當日
      即要求被上訴人清理現務並辦理移交，拒絕被上訴人服勞
      務，可見被上訴人在上訴人違法解僱前，主觀上並無任意
      去職之意，客觀上亦繼續提供勞務，則於上訴人拒絕受領
      後，應負受領遲延之責。被上訴人無須催告上訴人受領勞
      務，且上訴人於受領遲延後，須再表示受領之意，或為受
      領給付作必要之協力，催告被上訴人給付時，其受領遲延
      之狀態始得認為終了。在此之前，被上訴人無須補服勞務
      ，自得請求報酬。」，有最高法院92年度台上字第1979號
      判決要旨可參。本件原告既是遭被告非法解聘始離職，則
      依上開法條及最高法院判決要旨之說明，原告請求被告繼
      續給付薪資，即有理由。
六、綜上所述，被告所辯，不足採信，原告之主張，則堪認屬實
    。從而，原告依兩造間之僱傭法律關係，請求確認僱傭關係
    仍然存在及請求被告給付薪資，而訴請判決如主文第1 、2
    項所示，為有理由，應予准許。
七、本件事證已臻明確，兩造其餘主張、抗辯及所用之攻擊、防
    禦方法與舉證，核與本判決結果不生影響，爰不一一論列，
    併予敘明。
八、訴訟費用負擔之依據：民事訴訟法第78條。
中    華    民    國   100    年    3     月    31    日
                  民事第四庭    法  官  郭文通
以上正本係照原本作成。
如對本判決上訴，須於判決送達後20日內向本院提出上訴狀。如
委任律師提起上訴者，應一併繳納上訴審裁判費。
中    華    民    國   100    年    3     月    31    日
                                書記官  黃琬婷
┌─────────────────────────────────────┐
│附表：                                                                    │
├──┬──────────────────────────────────┤
│編號│被告辯稱原告怠忽職守之行為                                          │
├──┼──────────────────────────────────┤
│ 1  │原告收到行政院農糧署於98年3 月13日發文，最速件需在1 日內處理之公文，│
│    │延宕至98年3 月23日始予以收文處理。                                  │
├──┼──────────────────────────────────┤
│ 2  │原告收到財團法人臺灣電子檢驗中心於98年1 月16日發文，最速件需在1 日內│
│    │處理之公文，延宕至98年1 月23日始予以收文處理。                      │
├──┼──────────────────────────────────┤
│ 3  │原告將所收受之公文內容，轉錄登載於被告內部公文系統時，竟將岡山鎮農會│
│    │、大寮鄉農會、永安鄉農會發文日期為97年12月31日，竄載為98年1 月5 日，│
│    │且將臺灣高雄地方法院發文日期為97年12月30日之公文，竄載為98年1月5日。│
├──┼──────────────────────────────────┤
│ 4  │(1)原告多次登載公文於被告內部公文系統時，公文內主旨部分未能據實登載，│
│    │將行政院農委會漁業署函覆被告主旨：「有關續使用興達漁港情人碼頭辦理農│
│    │漁特產品展售活動乙案」，僅登載為「有關貴會商借場地辦理農產品展售案」│
│    │；(2)將行政院農委會農糧署來函主旨為「為鼓勵休耕農田復耕及擴大經營規模│
│    │，自98年第1 期作起調整『水旱田利用調整後續計畫』之休耕措施及獎勵標準│
│    │，請依說明內容盡速召開農民說明會並加強宣導」，卻僅登載為「鼓勵休耕農│
│    │田復耕請依說明辦理」；(3)岡山鎮農會來函主旨為「本會97年度臨時財務稽核│
│    │缺失事項改善情形報告表」，卻登載為「檢送本會97年度財務監督報告書」。│
├──┼──────────────────────────────────┤
│ 5  │原告將收到公文轉登於內部公文處理系統時，掃描不確實完整，(1)將高雄縣98│
│    │年3 月11日來函所附3 張附件予以遺漏；(2)臺北農產運銷股份有限公司於98年│
│    │2 月11日來函所附1 張附件未予掃描夾帶傳送予承辦人員；(3)杉林鄉農會於98│
│    │年1 月9 日來函僅掃描一半。                                          │
└──┴──────────────────────────────────┘